【裁判字號】    99,訴,993
【裁判日期】    990921
【裁判案由】    違反毒品危害防制條例
【裁判全文】
臺灣彰化地方法院刑事判決               99年度訴字第993號
公  訴  人  臺灣彰化地方法院檢察署檢察官
被      告  甲○○
上列被告因違反毒品危害防制條例案件，經檢察官提起公訴（九
十九年度毒偵字第一三三七號），本院依簡式審判程序審理，判
決如下：
    主  文
甲○○施用第一級毒品，累犯，處有期徒刑拾月。
    犯罪事實
一、甲○○前於民國九十年間因施用第一級毒品案件，經本院九
    十年度毒聲字第三０五四號裁定送觀察、勒戒後，認有繼續
    施用毒品之傾向，再經本院九十一年度毒聲字第一五八三號
    裁定令入戒治處所施以強制戒治，於九十二年六月二十一日
    執行完畢釋放，並由臺灣彰化地方法院檢察署檢察官以九十
    二年度戒毒偵字第四三二號、第四三三號為不起訴處分確定
    ；其於上開強制戒治執行完畢釋放後五年內之九十四年間，
    又因施用第一級、第二級毒品案件，經本院九十四年度訴字
    第二五一號判決分別判處有期徒刑九月、四月，應執行有期
    徒刑一年確定。其曾於九十六年間因施用第一級毒品案件，
    經臺灣臺中地方法院九十六年度訴字第七０七號判決判處有
    期徒刑一年二月確定（第一案）；又於同年間因竊盜案件，
    經臺灣臺中地方法院臺中簡易庭九十六年度中簡字第五三三
    號判決判處有期徒刑四月確定（第二案）；復於同年間因竊
    盜案件，經臺灣臺中地方法院臺中簡易庭九十六年度中簡字
    第二五八０號判決判處有期徒刑二月、二月，應執行有期徒
    刑四月確定（第三案），嗣上開第二案經臺灣臺中地方法院
    九十六年度聲減字第三五一九號裁定減刑為有期徒刑二月，
    並與上開第三案定應執行刑為有期徒刑五月確定後，再與第
    一案接續執行，於九十七年十一月十九日縮短刑期假釋出監
    交付保護管束，甫於九十八年一月二十五日保護管束期滿未
    經撤銷假釋而視為執行完畢。詎其仍不知悔改，明知海洛因
    業經公告列為毒品危害防制條例第二條第二項所列管之第一
    級毒品，不得非法持有、施用，竟基於施用第一級毒品海洛
    因之犯意，於九十九年六月二十日上午七時三十分許，在其
    位於彰化縣田尾鄉南曾村福德巷一九六號住處，以將海洛因
    置入針筒內摻水稀釋後注射血管之方式，施用第一級毒品海
    洛因一次。嗣於九十九年六月二十三日晚上十八時十五分許
    ，甲○○因另有施用毒品、詐欺等案件未到案執行經通緝，
    在彰化縣田尾鄉北曾村福德巷肇天宮前為警緝獲時，警方發
    現其手臂上留有注射針孔痕跡，合理懷疑其有施用第一級毒
    品之犯行，經採集其尿液送驗後，結果呈可待因及嗎啡陽性
    反應，始查悉上情。
二、案經彰化縣警察局田中分局報請臺灣彰化地方法院檢察署檢
    察官偵查起訴。
    理  由
一、本件被告甲○○所犯係死刑、無期徒刑、最輕本刑為三年以
    上有期徒刑以外之罪，其於準備程序就前揭被訴事實為有罪
    之陳述，經受命法官告知簡式審判程序之旨，並聽取其與公
    訴人之意見後，本院認無不得或不宜改依簡式審判程序進行
    之處，爰依刑事訴訟法第二百七十三條之一第一項、第二百
    八十四條之一，裁定本案由受命法官獨任進行簡式審判程序
    ，合先敘明。
二、上揭犯罪事實業經被告於警、偵訊及本院審理時均坦白承認
    ，且被告為警查獲時所採之尿液經以氣相層析質譜儀（即Ｇ
    Ｃ／ＭＳ）方法檢驗結果，確呈第一級毒品海洛因代謝物可
    待因及嗎啡陽性反應，此有彰化縣警察局田中分局委託檢驗
    尿液代號與真實姓名對照認證單及詮昕科技股份有限公司濫
    用藥物尿液檢驗報告各一份在卷可稽（見警卷第六頁、第八
    頁），又依鑑識實務，海洛因施用入人體後水解還原成嗎啡
    ，再循嗎啡之代謝方式排出體外，且吸食或施打煙毒者，經
    人體代謝作用於八小時內，即有三十％之量排出，二十四小
    時之後，續有約剩餘量之九十％再排出，七十二小時之後仍
    有剩餘微量排出，吸食或施打者個人體質不同，其排出時間
    亦會有差異。是依上開說明，佐以被告前揭尿液檢驗報告，
    足徵被告前開施用第一級毒品海洛因之自白核與事實相符，
    堪可採為論罪科刑之依據。
三、按施用第一、二級毒品為犯罪行為，毒品危害防制條例第十
    條定有處罰明文。故施用第一、二級毒品者，依前揭規定本
    應科以刑罰。惟基於刑事政策，對合於一定條件之施用者，
    則依同條例第二十條、第二十三條之規定，施以觀察、勒戒
    及強制戒治之保安處分。毒品危害防制條例於九十二年七月
    九日修正公布，自九十三年一月九日施行，其中第二十條、
    第二十三條將施用毒品之刑事處遇程序，區分為「初犯」及
    「五年內再犯」、「五年後再犯」。依其立法理由之說明：
    「初犯」，經觀察、勒戒或強制戒治後，應為不起訴處分或
    不付審理之裁定；經觀察、勒戒或強制戒治執行完畢釋放後
    ，「五年內再犯」者，因其再犯率甚高，原實施之觀察、勒
    戒及強制戒治既已無法收其實效，爰依法追訴或裁定交付審
    理。至於經觀察、勒戒或強制戒治執行完畢釋放後，「五年
    後再犯」者，前所實施之觀察、勒戒或強制戒治已足以遮斷
    其施用毒品之毒癮，為期自新及協助其斷除毒癮，仍適用「
    初犯」規定，先經觀察、勒戒或強制戒治之程序。從而依修
    正後之規定，僅限於「初犯」及「五年後再犯」二種情形，
    始應先經觀察、勒戒或強制戒治程序。倘被告於五年內已再
    犯，經依法追訴處罰，縱其第三次（或第三次以上）再度施
    用毒品之時間，在初犯經觀察、勒戒或強制戒治執行完畢釋
    放五年以後，已不合於「五年後再犯」之規定，且因已於「
    五年內再犯」，顯見其再犯率甚高，原實施觀察、勒戒或強
    制戒治，已無法收其實效，即應依該條例第十條處罰（最高
    法院97年度第五次刑事庭會議決議、九十七年度臺非字第五
    二八號判決要旨參照）。經查，被告前於九十年間因施用第
    一級毒品案件，經本院九十年度毒聲字第三０五四號裁定送
    觀察、勒戒後，認有繼續施用毒品之傾向，再經本院九十一
    年度毒聲字第一五八三號裁定令入戒治處所施以強制戒治，
    於九十二年六月二十一日執行完畢釋放，並由臺灣彰化地方
    法院檢察署檢察官以九十二年度戒毒偵字第四三二號、第四
    三三號為不起訴處分確定；其於上開強制戒治執行完畢釋放
    後五年內之九十四年間，又因施用第一級、第二級毒品案件
    ，經本院九十四年度訴字第二五一號判決分別判處有期徒刑
    九月、四月，應執行有期徒刑一年確定等情，有臺灣高等法
    院被告前案紀錄表、臺灣彰化地方法院檢察署刑案資料查註
    紀錄表各一份附卷可參。被告前既曾因施用毒品案件，經強
    制戒治後，復於強制戒治執行完畢釋放後五年內，再犯施用
    毒品罪，且經法院判處罪刑，嗣後業經確定，被告本次再度
    施用海洛因之犯行，即非屬毒品危害防制條例第二十條第三
    項所定「五年後再犯」之情形，檢察官逕行起訴，要無不合
    。依前開說明，本案被告係於上揭強制戒治執行完畢釋放後
    五年內，再於九十四年間犯施用第一級、第二級毒品罪，且
    經法院判處罪刑確定後，再度犯本案之毒品危害防制條例第
    十條之施用第一級毒品罪，本案事證明確，被告上開犯行，
    洵堪認定。
四、查海洛因為毒品危害防制條例第二條第二項所明定之第一級
    毒品，是核被告所為，係犯同條例第十條第一項之施用第一
    級毒品罪。被告於此期間內持有毒品海洛因並進而施用，其
    持有之低度行為應為施用之高度行為所吸收，不另論持有毒
    品之罪。次查，被告曾於九十六年間因施用第一級毒品案件
    ，經臺灣臺中地方法院九十六年度訴字第七０七號判決判處
    有期徒刑一年二月確定（第一案）；又於同年間因竊盜案件
    ，經臺灣臺中地方法院臺中簡易庭九十六年度中簡字第五三
    三號判決判處有期徒刑四月確定（第二案）；復於同年間因
    竊盜案件，經臺灣臺中地方法院臺中簡易庭九十六年度中簡
    字第二五八０號判決判處有期徒刑二月、二月，應執行有期
    徒刑四月確定（第三案），嗣上開第二案經臺灣臺中地方法
    院九十六年度聲減字第三五一九號裁定減刑為有期徒刑二月
    ，並與上開第三案定應執行刑為有期徒刑五月確定後，再與
    第一案接續執行，於九十七年十一月十九日縮短刑期假釋出
    監交付保護管束，甫於九十八年一月二十五日保護管束期滿
    未經撤銷假釋而視為執行完畢，有臺灣彰化地方法院檢察署
    刑案資料查註紀錄表、臺灣高等法院被告前案紀錄表各一份
    在卷可考，其於五年以內故意再犯本件有期徒刑以上之罪，
    為累犯，應依刑法第四十七條第一項之規定，加重其刑。爰
    審酌被告前有施用毒品之不良素行，歷經觀察、勒戒及強制
    戒治程序後，仍未能徹底戒絕毒品，且屢經查獲，隨即再犯
    ，顯見意志不堅，且有失政府制定毒品危害防制條例之立法
    美意，本不宜寬貸，惟念其施用毒品乃自戕一己之身體健康
    ，尚未害及他人，且犯後坦承犯行，暨其智識程度、生活狀
    況等一切情狀，量處如主文所示之刑，以示懲戒。
據上論斷，應依刑事訴訟法第二百七十三條之一第一項、第二百
九十九條第一項前段，毒品危害防制條例第十條第一項，刑法第
十一條前段、第四十七條第一項，判決如主文。
本案經檢察官劉欣雅到庭執行職務。
中    華    民    國    99    年    9     月    21    日
                  刑事第二庭          法  官  石馨文
以上正本證明與原本無異。
如不服本判決應於收受判決後10日內向本院提出上訴書狀，並應
敘述具體理由。其未敘述上訴理由者，應於上訴期間屆滿後20日
內向本院補提理由書（均須按他造當事人之人數附繕本）「切勿
逕送上級法院」。
中    華    民    國    99    年    9     月    21    日
                                      書記官  洪年慶
附錄本案論罪科刑法條：
毒品危害防制條例第10條
施用第一級毒品者，處 6 月以上 5 年以下有期徒刑。
施用第二級毒品者，處 3 年以下有期徒刑。

司法院資訊處製作；財團法人民間司法改革基金會備份。
